【裁判字號】    98,小上,52
【裁判日期】    981229
【裁判案由】    清償消費款
【裁判全文】
臺灣臺南地方法院民事裁定              98年度小上字第52號
上  訴  人  國泰世華商業銀行股份有限公司
法定代理人  乙○○
訴訟代理人  甲○○
被上訴人    丙○○
上列當事人間請求清償消費款事件，上訴人對於民國98年11月11
日本院臺南簡易庭98年度南小字第1300號第一審民事判決提起上
訴，本院裁定如下：
    主    文
上訴駁回。
第二審訴訟費用新台幣壹仟伍佰元由上訴人負擔。
    理    由
一、本件上訴意旨略以：上訴人不服原審判決，特於法定期間內
    提起上訴，再另具狀補提理由等語。
二、按對於小額程序之第一審裁判之上訴，非以其違背法令為理
    由，不得為之。上訴狀內應記載上訴理由，表明下列各款事
    項：一原判決所違背之法令及其具體內容。二依訴訟資料可
    認為原判決有違背法令之具體事實。所謂判決違背法令，乃
    指判決不適用法規或適用不當，或有民事訴訟法第469 條所
    列第1 款至第5 款事由時，其判決當然為違背法令。上訴狀
    內未表明上訴理由者，上訴人應於提起上訴後20日內，提出
    理由書於原審法院；未提出者，毋庸命其補正，由原審法院
    以裁定駁回之。又上訴不合法者，第二審法院應以裁定駁回
    之。民事訴訟法第436 條之24第2 項、第436 條之25、第43
    6 條之32第2 項準用第468 條及第469 條第1 款至第5 款、
    第471 條第1 項、第444 條第1 項前段分別定有明文。並參
    照最高法院71年台上字第314 號判例意旨認：「當事人依民
    事訴訟法第468 條規定以第二審判決有不適用法規或適用法
    規不當為上訴理由時，其上訴狀或理由書應有具體之指摘，
    並揭示該法規之條項或其內容，若係成文法以外之法則，應
    揭示該法則之旨趣，倘為司法院解釋或本院之判例，則應揭
    示該判解之字號或其內容，如依民事訴訟法第469 條所列各
    款事由提起第三審上訴者，其上訴狀或理由書應揭示合於該
    條款之事實，上訴狀或理由書如未依此項方法表明者，即難
    認為已對第二審判決之違背法令有具體之指摘，其上訴自難
    認為合法。本件上訴人提起第三審上訴，核其訴狀所載，僅
    就原審取捨證據任加指摘，並未具體指出原判決違背何等法
    規，依上說明，其上訴即難認為合法。」等語，則當事人提
    起上訴，如依民事訴訟法第468 條規定，以小額程序之第一
    審判決有不適用法規或適用法規不當為理由時，其上訴狀或
    理由書應有具體之指摘，表明原判決所違背之法令及其具體
    內容，以及依訴訟資料可認為原判決有違背法令之具體事實
    ，並揭示該法規之條項或其內容，若係成文法以外之法則，
    應揭示該法則之旨趣，倘為司法院解釋或最高法院之判例，
    則應揭示該解釋或判例之字號或其內容，如以民事訴訟法第
    469 條第1 款至第5 款所列情形為理由時，其上訴狀或理由
    書，應揭示合於該條款之事實。上訴狀或理由書如未依此項
    方法表明，或其所表明者，顯與上開法條規定不相合時，難
    認為已對小額程序之第一審判決之違背法令有具體之指摘，
    其上訴即不合法，原審及第二審法院均毋庸命其補正，即可
    裁定駁回其上訴。
三、經查本件上訴人對小額程序之第一審判決提起上訴，並未具
    體指出原審判決有如何違背法令情事，更未指明原審判決所
    違反之法令條項或其內容以及依訴訟資料有何判決違背法令
    之具體事實，其上訴狀顯不符合民事訴訟法第436 條之25規
    定應表明上訴理由之程式，且上訴人係於98年12月2 日提起
    上訴，亦有本院收文戳章蓋於聲明上訴狀在卷可稽，惟上訴
    人提起上訴後逾20日，仍未提出其上訴理由書於原審法院及
    本院，參照前段規定及說明，足認上訴人之上訴未合法表明
    上訴理由，從而其提起上訴，顯不合法，應予駁回。
四、次按於小額訴訟之上訴程序，法院為訴訟費用之裁判時，應
    確定其費用額。又訴訟費用，由敗訴之當事人負擔。民事訴
    訟法第436 條之19第1 項、第436 條之32第1 項及第78條規
    定甚明。本件上訴既不合法，上訴人支出之第二審裁判費用
    1,500 元，自應由上訴人負擔，是上訴人應負擔之訴訟費用
    額確定為1,500 元。
據上論結，本件上訴為不合法，依民事訴訟法第436 條之32第1
項、第2 項、第436 條之19第1 項、第444 條第1 項前段、第95
條、第78條，裁定如主文。
中    華    民    國    98    年    12    月    29    日
                  民事第三庭    審判長法  官  杭起鶴
                                      法  官  伍逸康
                                      法  官  林雯娟
以上正本係照原本作成。
本裁定不得抗告。
中    華    民    國    98    年    12    月    29    日
                                      書記官  楊建新

司法院資訊處製作；財團法人民間司法改革基金會備份。
